臺灣臺北地方法院民事判決　　　　　　 95年度勞訴字第213號
原　　　告　丙○○
訴訟代理人　何乃隆律師
被　　　告　遠東航空股份有限公司
　　　　　　　　　　　　號
法定代理人　甲○○
訴訟代理人　王建智律師
上列當事人間請求給付薪資等事件，本院於民國96年12月11日言
詞辯論終結，判決如下：
    主      文
原告之訴駁回。
訴訟費用由原告負擔。
    事實及理由
壹、程序方面：
    被告之董事長原為樂大信，已於本件起訴後之民國96年12月
    4 日變更為甲○○，有被告公司變更登記事項卡影本附卷可
    稽，爰准由現任法定代理人甲○○承受本件訴訟。
貳、實體方面：
一、原告主張原告自78年2 月1 日起在被告公司任職，至95年6
    月16日退休，年資有32.5個基數。原告退休前，因於94年5
    月13日執行EF307 班次由韓國濟洲返降桃園機場時，稍晚落
    地超G 限制（下稱系爭重落地事件），有技術上之疏失，經
    被告人事評議委員會決議，自94年5 月16日起暫停原告教師
    機師職，並降調以資深正機師任用3 個月。嗣於3 個月即將
    屆滿時，被告未經任何評議或決議，即擅以一紙書函，以原
    告不符合被告之航務手冊第2.1.3.4 所定「教師機師」任用
    資格為由，片面將原告之降調處分無限期延長。原告雖遭暫
    停教師機師職，以資深正駕駛任用3 個月，但因被告書面及
    口頭均告知原告3 個月後即可恢復教師機師職務，原告因此
    對降調處分未予抗爭，以息事寧人。原告在暫停教師機師職
    之3 個月中，未曾有絲毫犯規、失誤，詎被告違背承諾，片
    面變更獎懲政策，且溯及正在執行中之原告處分案，其違背
    信賴原則，以政策丕變之手法，變相更改與被告間之勞動條
    件，即在暫停教師機師職期滿後，以不恢復被告教師機師職
    之方式，達到每月減薪新臺幣（下同）34,300元之目的。故
    被告短付原告94年8 月16日起迄95年6 月16日止，10個月間
    每月教師機師津貼34,300元，共計343,000 元之薪資，及1,
    114,750 元（34,300×32 .5 ＝1,114,750）之 退休金。爰
    依民法第227 條第1 項不完全給付及勞動基準法第55條規定
    ，提起本訴，聲明請求被告給付上開短付之薪資及退休金合
    計1,457,750 元，並加付自起訴狀繕本送達翌日起至清償日
    止，按年息5%計算之利息等情。
二、被告辯稱原告因系爭重落地事件，經被告之人事評議委員會
    決議暫停其教師機師職務，以資深正駕駛任用3 個月，於復
    職前，應依被告航務手冊規定完成復職訓練。依被告航務手
    冊4.5.3.2 規定，降職期限達3 個月以上飛航駕駛員之復職
    ，須經被告航務處會議決議復職，陳報總公司核准同意恢復
    原職等後，再辦理本職學能測驗。亦即被告之航務手冊已賦
    予被告公司核准同意恢復教師機師職務之權責。而航務手冊
    第2.1.3.4 復規定，擔任教師機師之資格，須符合1 年內無
    飛航違規記錄，及近2 年內無技術錯誤之過失等條件。原告
    於2 年內既有影響飛航安全屬於飛航技術錯誤過失之系爭重
    落地事件，即不符合擔任教師機師之資格。被告因此未核准
    原告復職，乃依據航務手冊之規定，並無違誤。原告主張其
    在降職期限屆滿時，應自動回復教師機師職務，並據以主張
    被告短付其薪資及退休金，均屬無據，爰請駁回原告之訴等
    語。
三、經查，原告因系爭重落地事件，經被告人事評議委員會決議
    自94年5 月16日起暫停其教師機師職務，以資深正駕駛任用
    3 個月，於復職前，應依被告航務手冊規定完成復職訓練等
    事實，為兩造所是認，並有被告提出為原告所不爭之人事評
    議委員會會議記錄在卷可證。而依原告之辯論意旨，除爭執
    其受降職處分期滿應自動回復原職外，對其因系爭重落地事
    件遭受處分一節，並無異議。堪認被告對原告所為上述降職
    處分，與兩造間之勞動契約約定並無不符。次查，依被告所
    提出為原告不爭執真正之「B757駕駛員離職應繳回之管制類
    手冊」所載，原告辦理退休時有繳回航務手冊，據此可見該
    航務手冊為原告任職期間所持有，則其為兩造間勞務契約之
    工作規則，應堪認定。而依該航務手冊第4.5.3.2 規定，降
    職期限達3 個月以上飛航駕駛員之復職，須經被告航務處會
    議決議復職，陳報被告公司核准同意恢復原職等後，再辦理
    本職學能測驗。被告據此辯稱該航務手冊已賦予被告核准同
    意恢復教師機師職務之權責等語，應屬有據。又依該航務手
    冊第2.1.3.4 規定，擔任教師機師之資格，須符合1 年內無
    飛航違規記錄，及近2 年內無技術錯誤之過失等條件。而原
    告自陳系爭重落地事件，為技術上之疏失，證人即交通部民
    用航空局人員乙○○及被告公司航務處副總經理亦分別證稱
    ，系爭重落地事件係屬飛航之瑕疵，技術之失誤等語。可見
    原告於94年5 月13日所發生之系爭重落地事件，已構成上開
    航務手冊所定不得擔任教師機師之消極要件。則被告因此未
    予核准原告恢復教師機師職務，並無違反兩造間之工作規則
    可言。原告既未經被告核准恢復教師機師職務，自不符合上
    開航務手冊第4.5.3.2 之復職規定。至於被告對原告為降職
    處分所發布之獎懲通報及人事通報，雖分別記載「．．．暫
    停IP職，以資深正駕駛任用三個月」、「調整職務期間自94
    .05.16~94.08 .15 止 」，似指原告教師機師職務僅停止3
    個月。惟其既未揭示3 個月期間屆滿後，即自動回復原告教
    師機師職務之意旨，況依上所述，原告並不符合回復教師機
    師職務之資格，自不能以詞害義，逕認上開通報含有3 個月
    屆滿將自動回復原告教師機師職務之文義。是原告主張被告
    有以書面告知原告3 個月後即可恢復教師機師職務云云，尚
    非可採。而原告另主張被告有以口頭告知原告3 個月後可恢
    復教師機師職務一節，未據舉證以實其說，復為被告所否認
    ，自亦不足採信。則原告以前詞主張其自94年8 月16日應回
    復其教師機師職務云云，即無可取。其進而主張被告短付其
    94年8 月16日起迄95年6 月16日止之薪資343,000 元，及1,
    114,750 元之退休金，尚屬無據。從而，原告訴請被告給付
    上開薪資及退休金並加付法定遲延利息，為無理由，應予駁
    回。
八、據上論斷，本件原告之訴為無理由，依民事訴訟法第78條判
    決如主文。
中　　華　　民　　國　　96　　年　　12　　月　　25　　日
                        勞工法庭  法  官  黃明發
以上正本係照原本作成
如對本判決上訴，須於判決送達後20日內向本院提出上訴狀
中　　華　　民　　國　　96　　年　　12　　月　　25　　日
                    　　　　　　  書記官　官碧玲
